臺灣高等法院刑事判決　　　　　　　 100年度上易字第1645號
上　訴　人　臺灣桃園地方法院檢察署檢察官
被　　　告　蕭渭騰
上列上訴人因被告恐嚇案件，不服臺灣桃園地方法院100年度易
字第61號，中華民國100年6月20日第一審判決（起訴案號：台灣
桃園地方法院檢察署98年度偵字第28422號），提起上訴，本院
判決如下：
    主  文
原判決撤銷。
蕭渭騰共同犯恐嚇危害安全罪，處拘役伍拾日，如易科罰金，以
新臺幣壹仟元折算壹日。
    事  實
壹、蕭渭騰於民國98年7月間受翁美燕（另經檢察官為不起訴處
    分）之委託，代為索討李訓民積欠翁美燕之債務。蕭渭騰竟
    與姓名年籍不詳綽號「小安」、「小胖」等之成年男子5人
    ，基於共同之犯意，於98年8月15日下午5時30分許，至李訓
    民之兄李訓義桃園縣龜山鄉○○○路25號之住處，向李訓義
    追討債務。因李訓義不在，其母李邱寶珠不敢開門，蕭渭騰
    乃在該處等候，至晚間9時許，李訓義駕車回家，乃趨至車
    旁對李訓義恫稱：「你弟弟欠錢，當哥哥的要處理，如果不
    還錢，就要給你們好看」等言語恐嚇李訓義及其母李邱寶珠
    。又於98年8月25日下午1時45分許，至李訓義之臺北市萬華
    區○○○路○段151號公司內，以「要不要還錢，本來弟弟欠
    錢哥哥就要還錢，如果不還錢，就要一直來找你」等恐嚇李
    訓義。再於98年8月27日凌晨5時許，至李訓義上開住處前，
    以丟雞蛋及撒冥紙等行為恐嚇李訓義及其家人，均使李訓義
    、李邱寶珠等人心生畏懼，致生危害於安全。
貳、案經被害人李訓義訴由桃園縣政府警察局龜山分局，報請臺
    灣桃園地方法院檢察署檢察官偵查起訴。
    理  由
壹、證據能力部分：
    被告以外之人於審判外之陳述，雖不符刑事訴訟法第159條
    之1至第159條之4之規定，而經當事人於審判程序同意作為
    證據，法院審酌該言詞陳述或書面陳述作成時之情況，認為
    適當者，亦得為證據；當事人、代理人或辯護人於法院調查
    證據時，知有第159條第1項不得為證據之情形，而未於言詞
    辯論終結前聲明異議者，視為有前項之同意，刑事訴訟法第
    159條之5定有明文。本件所引如下各項證據，固有部分屬傳
    聞證據，然公訴人、被告於原審及本院調查證據時，迄至言
    詞辯論終結前，均未聲明異議，本院審酌各該證據作成時之
    狀況，並無違法取證或不宜作為證據者，依上說明，均有證
    據能力。
貳、實體認定部分：
一、訊之被告蕭渭騰固坦認有於上開時、地，受翁美燕之託，前
    往找尋李訓民之兄李訓義處理債務之事，惟矢口否認有恐嚇
    犯行，辯稱：沒有為恐嚇之言語、行為，只是去李訓義家中
    、公司，討論如何處理其弟債務之事，也沒有丟擲雞蛋及撒
    冥紙云云。
二、經查：
(一)證人翁美燕於偵查中證稱：李訓民欠我錢，有委託被告蕭渭
    騰討債。他說有辦法找李訓民出來，要分一半，他說外面的
    行情就是這樣，我不知他找李訓義討債，我認識被告不是很
    久，我也很害怕他會使用不法手段，我不知道他用暴力及恐
    嚇方式討債等語（見偵查卷第5頁、第6頁、第56頁、第57頁
    ）。
(二)上開被告蕭渭騰恐嚇之犯罪事實，迭據被害人即證人李訓義
    於警詢、檢察官偵查中證述屬實。李訓義於警詢時指稱：因
    弟弟李訓民與翁美燕間有債務糾紛，翁美燕於98年8月15 日
    下午5時30分許，唆使5個不明人士到我桃園縣龜山鄉○○○
    路25號住處催討弟弟李訓民的債務，又到我臺北市萬華區○
    ○○路○段151號1、2樓公司催討李訓民的債務，都對我恐嚇
    說：要不要還錢，不然你試試看！你弟弟欠錢本來就是要來
    找你這哥哥還錢，不然我們幹嘛來找你。口氣態度很強硬，
    語帶威脅。3至5個人站在我面前，單單對我一個人，氣勢凌
    人，像是要把我吞了似的。來家裡找我時，我很害怕高齡91
    歲的奶奶及74歲的媽媽受驚嚇，而心臟病發或併發其他疾病
    等語（見偵查卷第19頁、第23頁、第24頁）。於檢察官偵訊
    時具結證稱：蕭渭騰每次來都另外有帶5個人來，8月15日我
    人在臺北，蕭渭騰跟一個綽號「小安」的人跟我到我家，到
    了晚間9點的回家，對方有3個人衝到車旁，要我幫我弟弟解
    決債務問題，該等人就是一個吃檳榔，一個裝白臉，一個裝
    黑臉，然後說我弟弟欠錢欠了這麼久，當哥哥的也是要處理
    ，讓我覺得很害怕。8月25日中午12點30分到下午1點30分之
    間，被告等人打電話到我公司問我在不在，過了15分鐘後，
    大概有5個人來，我公司員工會害怕，我就到1樓倉庫，對方
    有一個叫「小胖」的人，就跟我說到底要不要還錢，如果不
    還錢，就要一直來找我，跟之前一樣，2個人在那邊把風，
    一個裝白臉，一個裝黑臉，一個在旁邊看且吃檳榔。8月26
    日（應係27日）凌晨5點多，對方就跑到我家中灑冥紙及丟
    雞蛋等語（見同上偵卷第39頁、第40頁）。按告訴人、證人
    之陳述有部分前後不符，或相互間有所歧異時，究竟何者為
    可採，法院仍得本其自由心證予以斟酌，非謂一有不符或矛
    盾，即應認其全部均為不可採信；然其基本事實之陳述，若
    果與真實性無礙時，則仍非不得予以採信。（最高法院74年
    台上字第1599號判例意旨參照）。被害人李訓義警詢及檢察
    官訊問時之證述雖有些許不符，但應係筆錄記載之繁簡、其
    陳述之重點不同，然對被告恐嚇之基本事實，則無不符。至
    李訓義於原審審理時改稱：98年8月15日，在桃園縣龜山鄉
    ○○○路25號住處內發生何事，因時間比較久了，有點不記
    得了，被告問我弟弟在不在，沒有說其他話，98年8月25日
    被告蕭渭騰等人到我公司，希望我弟弟出面解決債務，並沒
    有說任何話，或做任何事情云云。98年8月26日凌晨5點，不
    知道是誰丟雞蛋及撒冥紙，其都不會害怕云云，與之前所證
    述不符。然其亦稱：我偵查中所述實在，我現在忘記了，我
    偵查中回答時沒有忘記。被告有兒子、母親要養，這件事我
    們講開了，希望儘早結案，不要再傳我等語（見原審卷第20
    頁、第23頁背面）。足見被害人李訓義於審理中所述，當係
    事後被告已與之私下解決，乃改稱忘記事實，不會害怕云云
    ，且核不認識之人，又多達6人至家中討債，由下午5時30分
    待至晚上9時，家中復有高齡老母、祖母。又至公司討債吵
    罵，復於凌晨丟雞蛋、撒冥紙，一般人均會心生畏懼，李訓
    義竟改稱不害怕，顯與情理不符，當係迴護被告，審理中所
    述，並不足採。
(三)至證人李邱寶珠於偵查中未為調查訊問，於原審審理時對被
    告於98年8月15日至其桃園縣龜山鄉○○○路25號的住處討
    債證述屬實，但對被告有無恐嚇則稱忘記了，所述有所保留
    ，但仍陳述其很害怕（見原審卷第57頁正背面）。且其子李
    訓義於原審審理中則具結證稱：其母親告知被被告恐嚇很害
    怕等語（見原審卷第21頁）。則李邱寶珠所述，亦係因被告
    已與李訓義洽談解決後所為避重就輕之迴護之詞。
(四)被告所舉證人李詩烈於原審審理時結證：98年8月25日，被
    告至李訓義臺北市萬華區○○○路○段151號公司內找李訓義
    ，大約4、5個人在談一些金錢糾紛，有聽到在罵一個人，講
    話比較大聲，有不好的感覺，但沒有聽到被告對李訓義恐嚇
    的話云云（見原審卷第60頁）。然其亦稱：我耳朵不好。有
    一段時間我退到後面，因事不關己云云（見原審卷第61頁）
    。是李詩烈因事不關己、耳朵不好，又退至遠處，未全程與
    聞，所述不足為被告有利之認定。被告所舉另一證人邱斌峰
    於原審審理時稱：是被告打電話跟我說，李訓民有欠被告錢
    ，想要去李訓義的公司，因為我一個朋友也認識被告，所以
    請我幫忙帶被告去李訓義公司。被告過來載我，然後我帶被
    告等人去李訓義公司，被告等人與李訓義談的事情我不知道
    。我帶被告到場後，在旁抽煙。當時看李訓義，沒有很害怕
    云云（見原審卷第63頁；第64頁）。是邱斌峰對談判經過並
    未全程參與，因而未聽聞是否有恐嚇之言詞。至其稱李訓義
    沒有害怕云云，然恐懼乃內心之事，除非極為害怕顯示於外
    觀，否則其內心恐懼非他人所得瞭解。且邱斌峰係應被告之
    邀並帶同被告至被害人公司，本身亦涉及其事，所言難免偏
    頗，亦不足為被告有利之認定。
(五)本件復有被害人李訓義家門遭人丟雞蛋、撒冥紙之照片6張
    、臺北市政府警察局萬華分局西園路派出所受理各類案件紀
    錄表、監視錄影畫面翻拍照片2張、翁美燕與蕭渭騰所簽之
    委託書、約定書影本、台灣桃園地方法院桃院興執90年執天
    字第18586號債權憑證、臺灣板橋地方法院板院通民執公字
    第26574號債權憑證等在卷足資佐證（見偵查卷第32頁至第
    36頁、第42頁、第46頁至第48頁）。
三、綜上所述，被告所辯為空言卸責之詞，不足採信，其罪證明
    確，犯行洵堪認定，應予依法論科。
、法律之適用及撤銷改判暨量刑之理由：
一、核被告所為，係犯刑法第305條之恐嚇安全罪。被告係為單
    一討債之目的，先後三次接續為恐嚇之行為，僅論以一恐嚇
    安全罪。被告與姓名年籍不詳綽號「小安」、「小胖」等成
    年男子5人間，有犯意聯絡及行為分擔，皆為共同正犯。
二、原審未詳予研求，遽為被告無罪之判決，尚嫌未洽。公訴人
    上訴意旨，指摘原判決不當，為有理由，應由本院將原判決
    撤銷改判。爰審酌被告為人討債，希圖分得債權一半之利益
    ，且非對債務人為之，而向債務人之兄索債，並以恐嚇之方
    法，造成被害人及其家人之恐懼，破壞社會秩序。本應從重
    量刑，惟已與被害人解決等情，乃判處如主文第二項所示之
    刑及諭知易科罰金之折算標準，以示懲儆。
據上論斷，應依刑事訴訟法第369條第1項前段、第364條、第299
條第1項前段，刑法第28條、第305條、第41條第1項前段，刑法
施行法第1條之1，判決如主文。
本案經檢察官曾忠己到庭執行職務
中    華    民    國    100    年    8    月    23    日
                  刑事第十一庭審判長法  官  許宗和
                                    法  官  潘進柳
                                    法  官  趙功恆
以上正本證明與原本無異。
不得上訴。
                                    書記官  陳佳伶
中    華    民    國   100    年    8     月    23    日
附錄本案論罪科刑法條全文：
刑法第305條
以加害生命、身體、自由、名譽、財產之事，恐嚇他人致生危害
於安全者，處二年以下有期徒刑、拘役或三百元以下罰金。